【裁判字號】    94,重訴,131
【裁判日期】    950316
【裁判案由】    毒品危害防制條例
【裁判全文】
臺灣高雄地方法院刑事判決             94年度重訴字第131號
公  訴  人  臺灣高雄地方法院檢察署檢察官
被      告  己○○
選任辯護人  陳裕文律師
            陳正男律師
            董明正律師
被      告  丁○○
            甲○○
共      同
指定辯護人  郭季榮律師
被      告  丙○○
選任辯護人  侯勝昌律師
            楊靖儀律師
上列被告因違反毒品危害防制例案件，經檢察官提起公訴（94年
度偵字第18107 號、笫20109號、笫23525號），本院判決如下：
    主  文
己○○共同製造第二級毒品，未遂，處有期徒刑伍年陸月。扣案
如附表一所示之物沒收銷燬之，如附表二所示之物沒收。
丁○○共同製造第二級毒品，未遂，累犯，處有期徒刑肆年陸月
。扣案如附表一所示之物沒收銷燬之，如附表二所示之物沒收。
甲○○共同製造第二級毒品，未遂，累犯，處有期徒刑伍年貳月
。扣案如附表一所示之物沒收銷燬之，如附表二所示之物沒收。
丙○○無罪。
    事  實
一、丁○○前因竊盜、違反毒品危害防制條例案件，經屏東地方
    法院分別以89年度易字笫1284號、89年度易字笫1532號判處
    有期徒刑1 年4 月、6 月確定，經入監執行，於民國91年9
    月30日縮短刑期假釋出監，於92年2 月6 日保護管束期滿未
    經撤銷視為執行完畢；甲○○前因竊盜案件，經屏東地方法
    院以91年度易字笫1130號判處有期徒刑3 月確定，於92年3
    月27日易科罰金執行完畢。
二、於94年7 月間，己○○因積欠他人債務新台幣（下同）5 、
    6 百萬元，且前於94年5 、6 月間其友人綽號「阿嘉」（真
    實姓名不詳）之成年男子因積欠其30萬元債務無法清還，而
    以製造甲基安非他命所需之鹽酸麻黃素原料、器具乙批做為
    抵債，並聽說製造甲基安非他命可快速牟利，乃起意製造第
    二級毒品甲基安非他命，遂邀其友人丁○○加入共同從事製
    造甲基安非他命，另於94年7 月底某日再經新園鄉民綽號「
    吉仔」（真實姓名不詳）之成年男子介紹，認識具製造甲基
    安非他命技術之甲○○（綽號阿財），渠等三人即共同謀議
    合作製造甲基安非他命事宜。渠等均明知甲基安非他命係毒
    品危害防制條例第2 條第2 項第2 款所規定之第二級毒品，
    不得非法製造及持有，竟共同基於製造甲基安非他命牟取不
    法利益之犯意聯絡，分工由己○○提供製造甲基安非他命所
    需之原料、化學藥品、相關製造器具、場地及資金，甲○○
    提供製造甲基安非他命技術及負責製造工作，丁○○則負責
    協助甲○○製造甲基安非他命及把風等工作。己○○並於94
    年7 月中旬某日先向高雄市「萬泰化工行」購置漏斗、壓力
    表等不足之相關製造甲基安非他命之器具及附屬化學原料裝
    於2 紙箱內，再由己○○駕車邀不知情之丙○○共同前往「
    萬泰化工行」，委由丙○○下車搬取上開紙箱（內有製造甲
    基安非他命之部分相關器具與原料）上車，並將上開紙箱載
    往被告己○○及丙○○位於屏東縣恒春鎮○○路21-1號租屋
    處存放。己○○另命不知情之丙○○向他人承租位於恒春鎮
    ○○路與東門路口之「宜圓歡唱KTV 」，以之作為製造甲基
    安非他命處所。後己○○與甲○○即一同南下屏東縣恒春鎮
    ○○路21-1號租屋處居住，於同年8 月初，己○○偕甲○○
    攜5 公斤鹽酸麻黃素等原料及器材前往屏東縣恒春鎮五里亭
    軍營旁山溝進行第一階段鹵化（或稱氯化）反應後，將反應
    所得之氯假麻黃素液體帶回租屋處，己○○、甲○○二人負
    責以丙酮等化學藥品清洗，丁○○則負責在屋外把風工作；
    因丙酮清洗過程產生大量濃煙，怕被人發現，己○○再將完
    成之氯假麻黃素及相關製造器材移往「宜圓歡唱KTV 」店內
    ；同月11日己○○再與甲○○兩人前往「宜圓歡唱KTV 」店
    內完成第二階段氫化反應，並得含有甲基安非他命及其他未
    反應原料等物質之滷水（俗稱黑水）。嗣於同月12日晚上8
    時許，己○○再偕甲○○、丁○○一同前往「宜圓歡唱KTV
    」店內進行第三階段純化結晶反應，並於同日晚上11時20分
    ，己○○等三人完成鹽析及放入冷凍櫃後欲行離去，企圖待
    甲基安非他命於低溫中漸漸生成後，再將生成之結晶物予以
    脫水風乾而得可供施用之甲基安非他命，然尚未及完成上開
    製造程序，即於離開之際為調查局專案小組人員以現行犯逮
    捕，並對上開「宜圓歡唱KTV 」、屏東縣恆春鎮○○路21-1
    號處所實施搜索，而起出尚不得供人體直接吸食、施用之液
    態安非他命2 桶（尚未結晶，含甲基安非他命、鹽酸麻黃素
    及氯假麻黃素等成分，合計淨重17.6公斤，空桶合計重1.7
    公斤）、液態安非他命渣及己○○所有供製造甲基安非他命
    所用之活性炭、燒杯、酒精燈組、丙酮、真空馬達、瓦斯器
    具（含爐架）、排氣風扇、塑膠器皿、壓力計、塑膠量杯、
    塑膠漏斗、塑膠水勺、塑膠水桶、化學用護目鏡、厚紙板、
    溫度計、高級晶鹽、硫酸鋇、防毒口罩、一般口罩、鐵鍋（
    含鍋蓋）、塑膠桶、醋酸鈉、硫酸鋇、氫氧化鈉、鈀金、電
    子計時器、瓷漏斗、大燒瓶、帆布、氫化反應桶（含台車）
    、圓形瀘紙、頭罩、手套、酸鹼試紙、壓力表、攪拌杓、氫
    氣桶、真空泵浦油、200 克小磅秤、鹽酸、量杯、冷凍冰箱
    、工作用防塵濾菌頭罩、製造安非他命配方雜記、真空馬達
    、指針式磅秤等原料及器具（品名、數量等詳如附表一、二
    所示）。
三、案經法務部調查局高雄縣調查站及高雄縣政府警察局報請臺
    灣高雄地方法院檢察署檢察官偵查起訴。
    理  由
壹、程序部分
一、法務部調查局94年9 月20日調科壹字笫00000000000 號檢驗
    通知書（含檢驗結果表）、法務部調查局95年3 月1 日調科
    壹字笫00000000000 號函，有證據能力。
  (一)按被告以外之人於審判外之言詞或書面陳述，除法律有規定
    者外，不得作為證據，刑事訴訟法笫159 條笫1 項定有明文
    。而上開條文所謂「法律另有規定者」係指同法笫159 條之
    1 至第159 條之5 及第206 條等規定。
  (二)經查，卷附法務部調查局94年9 月20日調科壹字笫00000000
    000 號檢驗通知書（含檢驗結果表）、法務部調查局95年3
    月1 日調科壹字笫00000000000 號函各1 份，固係被告以外
    之人於審判外之書面陳述。又依刑事訴訟法笫198 條、第20
    8 條之規定，所謂鑑定乃指於刑事訴訟程序中為取得證據資
    料而由檢察官或法官指定具有特別知識經驗之鑑定人、學校
    、機關或團體，就特定之事物，以其專業知識加以分析、實
    驗而作判斷，以為偵查或審判之參考。故而，不論鑑定人或
    鑑定機關、學校、團體，均應由檢察官或法官視具體個案之
    需要而為選任，始符合刑事訴訟法第198 條、第208 條之規
    範本旨，否則所為鑑定，仍屬於傳聞證據。但對於司法警察
    機關調查中之案件，或有量大或急迫之情形，為因應實務之
    現實需求，認為當然有鑑定之必要者，基於檢察一體原則，
    得由該管檢察長對於轄區內之案件，以事前概括選任鑑定人
    或囑託鑑定機關（團體）之方式，俾便轄區內之司法警察官
    、司法警察對於調查中之此類案件，得即時送請事前已選任
    之鑑定人或囑託之鑑定機關（團體）實施鑑定，業經法務部
    92年9 月1 日法檢字第0920035083號函釋在卷。而臺灣高等
    法院檢察署檢察長概括選任法務部調查局為「毒品種類、成
    份鑑定」之鑑定機關，有臺灣高等法院檢察署檢察長92年9
    月9 日檢文允字笫0921001203號函在卷可按。是扣案毒品檢
    驗鑑定，雖係由法務部調查局高雄縣調查站送請法務部調查
    局鑑定，但法務部調查局為臺灣高等法院檢察署檢察長概括
    選任鑑定機關，衡諸上開說明，應仍屬受檢察官囑託鑑定，
    則鑑定人依刑事訴訟法笫206 條所出具之上揭檢驗鑑定通知
    書，屬上開刑事訴訟法笫159 條第1 項規定中之「法律另有
    規定」，則依上開規定之反面解釋，屬傳聞證據之例外，自
    有證據能力。另法務部調查局95年3 月1 日調科壹字笫0000
    0000000 號回函1 份，性質類同本院囑託法務部調查局就扣
    案毒品，以其專業知識加以分析，而作為本院審判之參考，
    是上開回函，性質上類同鑑定人依刑事訴訟法笫206 條所出
    具之書面鑑定報告，屬上開刑事訴訟法笫159 條第1 項規定
    中之「法律另有規定」，而有證據能力（被告、辯護人、檢
    察官對於上開法務部調查局95年3 月1 日調科壹字笫000000
    00000 號函之證據能力亦未爭執）。
二、扣押筆錄、扣押物品目錄表，有證據能力。
  (一)按除前三條（即刑事訴訟法笫159 條之1 至159 條之3）之
    情形外，下列文書亦得為證據：１、除顯有不可信之情況外
    ，公務員職務上製作之紀錄文書、證明文書；２、除顯有不
    可信之情況外，從事業務之人於業務上或通常業務過程所須
    製作之紀錄文書、證明文書；３、除前二款之情形外，其他
    於可信之特別情況下所製作之文書，刑事訴訟法笫159 條之
    4 定有明文。
  (二)經查，卷附扣押筆錄、扣押物品目錄表，雖屬被告以外之人
    於審判外之書面陳述，惟均係具公務員身分之人本於法定職
    務所製作，具例行性，且無顯不可信之情形，衡諸上開規定
    ，上開文書自得為證據，而具有證據能力。
三、又按傳聞法則乃對於被告以外之人於審判外之言詞或書面陳
    述而為之規範。卷附查獲時扣案物照片，乃以科學、機械之
    方式，對於當時狀況所為忠實且正確之記錄，性質上並非供
    述證據，應無刑事訴訟法第159 條第1 項規定之適用，附此
    敘明。
貳、實體部分
一、有罪部分：
  (一)上揭事實，業據被告己○○、丁○○、甲○○於警詢、檢察
    官偵查中及本院審理時均坦承不諱，並有液態安非他命2 桶
    、液態安非他命渣1 包及被告己○○所有供製造甲基安非他
    命所用之活性炭3 包、燒杯3 個、酒精燈組1 組（酒精燈1
    個、石綿蕊瓦2 個、腳架1 個）、丙酮2 桶、真空馬達1 具
    、瓦斯器具（含爐架）2 組、排氣風扇1 組、塑膠器皿15個
    、壓力計1 組、塑膠量杯2 個、塑膠漏斗1 個、塑膠水勺3
    個、塑膠水桶5 個、化學用護目鏡2 個、厚紙板2 張、溫度
    計2 個高級晶鹽（1 公斤裝）8.5 包、硫酸鋇14包、防毒口
    罩（含瀘片）1 組、一般口罩1 個、鐵鍋（含鍋蓋）1 個、
    塑膠桶（白色、橘色各1 個）共2 個、醋酸鈉20瓶、硫酸鋇
    4 瓶（其中1 瓶已拆）、氫氧化鈉19瓶（其中1 瓶已拆）、
    鈀金3 瓶（其中1 瓶已拆）、電子計時器1 個、瓷漏斗1 個
    、大燒瓶（玻璃）1 個、帆布1 個、氫化反應桶（含台車）
    1 個、圓形瀘紙1 盒、頭罩2 個、手套12個、酸鹼試紙2 盒
    、壓力表1 個、攪拌杓5 支（木質3 支、塑膠質2 支）、氫
    氣桶大、小各1 桶、真空泵浦油1 瓶、200 克小磅秤1 個、
    鹽酸1 瓶、量杯（200 ml）1 個、冷凍冰箱1 台、工作用防
    塵濾菌頭罩1 包、製造安非他命配方雜記1 紙、真空馬達1
    具、指針式磅秤1 台等製造甲基安非他命之化學原料、器具
    1 批扣案（詳如附表一、二所示），有搜索扣押筆錄、扣押
    物品目錄表各2 份及照片46幀附卷可佐（見警一卷笫6 至9
    頁、笫15至20頁、偵一卷笫16至38頁）。
  (二)上開扣案如附表一編號1 、2 所示之液體2 桶，經送鑑定結
    果，確含有第二級毒品甲基安非他命成分無訛（編號1 含甲
    基安非他命、鹽酸合麻黃素及氯假麻黃素等成分，淨重15.9
    5 公斤，空桶重0.85公斤，甲基安非他命純度4.67% ，純質
    淨重0.74公斤；編號2 含甲基安非他命、鹽酸麻黃素及氯假
    麻黃素等成分，淨重1.65公斤，空桶重0.85公斤，甲基安非
    他命純度4.98% ，純質淨重0.08公斤），有法務部調查局94
    年9 月20日調科壹字第00000000000 號鑑定通知書（含檢驗
    成果表）1 紙在卷可稽（見偵一卷笫14、15頁）。另上開扣
    案之排氣風扇、塑膠器皿、塑膠量杯、塑膠漏斗、塑膠水桶
    、溫度計、塑膠桶、瓷漏斗、大燒瓶、氫化反應桶、液態安
    非他命渣、攪拌杓、200 克小磅秤上各含第二級毒品甲基安
    非他命或氯假麻黃素（甲基安非他命製程之中間體）、鹽酸
    麻黃素（製程中之重要起始原料）等成分，且本案依檢驗結
    果及扣案證物綜合研判，相關器具及原料符合一般製造甲基
    安非他命氫化反應階段（如氫氣桶、氫化反應壓力桶、鈀金
    、硫酸鋇、醋酸鈉、活性碳、鹽酸、氫氧化鈉、酸鹼試紙、
    真空過濾裝置等）及純化階段（如瓦斯爐具、鐵鍋、食鹽、
    塑膠盤組、冷凍冰箱等）地下工廠所需等情，同有上開法部
    分調查局檢驗通知書（含檢驗結果表）1 份在卷可憑。是被
    告被告己○○、甲○○、丁○○上開自白與事實相符，應堪
    採信。本案事證明確，被告己○○、甲○○、丁○○犯行堪
    以認定。
  (三)關於甲基安非他命製造過程大致可分為前段（鹵化或氯化反
    應步驟）、中段（氫化反應步驟）、後段（純化結晶步驟）
    等三個階段，其中所使用之重要化學原料、溶劑、器具及產
    物分述如下：「(1)前段（鹵化反應步驟）－鹽酸麻黃素（前
    段原料）經溶劑（如丙酮、乙醚等）浸溶後，再加亞硫醯二
    氯經攪拌器攪拌，再經溶洗過濾風乾後，可製成氯假麻黃素
    （為前段主要產物）；(2)中段（氫化反應步驟）－氯假麻黃
    素（中段原料）加入催化劑（如氯化鈀，俗稱鈀金及硫酸鋇
    等）與緩衝液（如醋酸鈉加醋酸等）後，置於氫氣壓力攪拌
    桶內，通入氫氣進行氫化反應，即可將氯假麻黃素轉化成甲
    基安非他命，俟反應完成後再經側孔燒瓶過濾之，即可製得
    含有甲基安非他命毒品成分之滷水（即黑色水溶液，俗稱黑
    水或黑油，為中段主要產物）；(3)後段（純化結晶步驟）－
    甲基安非他命滷水（後段原料）經加熱設備熬煮，再加入食
    鹽後，置於冰櫃（或冷凍櫃）低溫冷凍，甲基安非他命結晶
    會漸漸生成，將生成之結晶物脫水風乾，即可製得高純度甲
    基安非他命結晶」。又黑水除甲基安非他命毒品成分外，可
    能存有其他未反應之原料等物質，該階段產物人體無法直接
    食用，因此黑水需再經純化結晶以取得可供施用之甲基安非
    他命結晶。經查：
  １、本案扣案液態安非他命2 桶，經送法務部調查局檢驗結果
      ，除含有甲基安非他命成分外，另尚含有鹽酸麻黃素、氯
      假麻黃素等未反應之原料等物質，有法務部調查局94年9
      月20日檢驗通知書（含檢驗結果表）1 份在卷可稽（見偵
      卷第14、15頁）。又上開扣案液態安非他命2 桶，係甲基
      安非他命製程第二階段氫化反應之產物，為黑水（即含有
      甲基安非他命成分之滷水），尚未達可供直接吸食、施用
      之標準，且因甲基安非他命濃度低，並無結晶現象等情，
      有法務部調查局95年3 月1 日調科壹字笫00000000000 號
      函1 份在卷可按。
  ２、是本案被告己○○、甲○○、丁○○雖已開始第三階段純
      化結晶之部分步驟，但尚未及完成即為警查獲，渠等為警
      查獲並扣案之液態安非他命2 桶，經鑑驗結果僅係原料經
      鹵化、氫化後之中段性產物，而屬甲基安非他命之半成品
      ，尚未結晶，且存有其他未反應之原料等物質，而無法供
      人體無法直接食用、吸食，尚待完成純化結晶之階段始能
      成為結晶體而供市面上施用者施用及販賣，已如前述，則
      衡諸行為人之主觀認知、社會上普遍交易之常情及參以毒
      品危害防制條例笫2 條笫1 項：「本條例所稱毒品，指具
      有成癮性、濫用性及對社會危害性之麻醉藥品與其製品及
      影響精神物質與其製品」規定，自應認被告己○○、甲○○、丁○○就本案甲基安非他命之製造雖已著手，然尚未
      達已製造完成之階段，而屬未遂。
  ３、至於上開法務部調查局95年3 月1 日調科壹字笫00000000
      000 號函，雖認從黑水中欲得可供吸食之甲基安非他命結
      晶方式甚為簡單，通常只要靜置數日，即可撈取結晶（專
      業作法亦不複雜，只要加鹽及低溫控制即可收取結晶），
      故將完成「黑水」之製造即視為甲基安非他命地下工廠製
      毒之完成應不為過等語。惟考量甲基安非他命是否製造完
      成，除慮及客觀上製造之流程是否係在最終之階段外，尚
      應參酌被告主觀之認知及社會上普遍交易之常情綜合研判
      ，不宜以檢驗結果為唯一證據，以免偏失，此種尚需由持
      有者自行純化、結晶之作法，與社會上普遍交易毒品、施
      用毒品之慣例有違，且黑水中並含有其他化學物質，人體
      無法直接吸食、施用，自難依此將黑水之製造即屬甲基安
      非他命之製造完成，是上開法務部函示，未為本院所採，
      併予敘明。
  (四)本件被告己○○、甲○○、丁○○共同著手甲基安非他命之
    製造，然所產生含甲基安非他命之黑色水溶液（即附表一編
    號1 、2 所示之液態安非他命）尚未完成純化結晶步驟，而
    無法供人施用，尚未達既遂之程度，已如前述。是核被告己○○、甲○○、丁○○所為，均係犯毒品危害防制條例第4
    條笫6 項、第2 項之製造第二級毒品未遂罪。起訴意旨認渠
    等所犯為毒品危害防制條例第4 條笫2 項之製造第二級毒品
    既遂罪嫌，尚有誤會，應予更正，又行為既遂、未遂係犯罪
    狀態之不同，而非處罰之獨立規定，自不生變更法條之問題
    ，併予敘明。渠等製造甲基安非他命後，進而持有，持有之
    低度行為應為製造之高度行為所吸收，不另論罪。又被告己○○、甲○○、丁○○就上揭犯行，有犯意之聯絡及行為之
    分擔，皆為共同正犯。查被告丁○○前因竊盜、違反毒品危
    害防制條例案件，經屏東地方法院分別以89年度易字笫1284
    號、89年度易字笫1532號判處有期徒刑1 年4 月、6 月確定
    ，經入監執行，於91年9 月30日縮短刑期假釋出監，於92年
    2 月6 日保護管束期滿未經撤銷視為執行完畢；被告甲○○
    前因竊盜案件，經屏東地方法院以91年度易字笫1130號判處
    有期徒刑3 月確定，於92年3 月27日易科罰金執行完畢，均
    有臺灣高等法院被告前案紀錄表在卷可按，被告丁○○、甲○○分別受有期徒刑之執行完畢，5 年以內再犯本件有期徒
    刑以上之罪，均為累犯，除法定刑為無期徒刑部分外，均應
    依法加重其刑。被告己○○、丁○○、甲○○已著手於犯罪
    行為之實施，而未至製造完成既遂之結果，均為未遂犯，均
    應依刑法第26條前段之規定，減輕其刑。被告丁○○、甲○○部分並先加後減之。爰審酌被告己○○前有殺人未遂、違
    反動產擔保交易法等前科，被告丁○○前有侵占、竊盜、違
    反毒品危害防制條例等前科，被告甲○○前有違反麻醉藥品
    管理條例、懲治走私條例、竊盜前科，素行均不佳。渠等為
    圖私利，無視國家禁絕毒品之政策，竟共同著手製造第二級
    毒品，厥為毒品氾濫之始作俑者，倘若順利製造完成流入市
    面將戕害他人身心健康，行為殊不可取。另衡以被告己○○
    提供製造甲基安非他命所需之原料、化學藥品、相關製造器
    具、場地及資金，且為本案之主謀，被告甲○○提供製造甲
    基安非他命技術及負責製造工作，參與情節較重，被告丁○○僅負責協助被告甲○○製造甲基安非他命及把風等工作，
    參與情節相較輕微，併酌以渠等製造之數量非鉅，犯後均已
    知錯迭次坦承犯行，已有悔意，堪認犯後態度良好及被告己○○、甲○○、丁○○分別犯罪之動機、目的、手段、智識
    程度、生活狀況等一切情狀，分別量處如主文所示之刑，以
    資懲儆。
  (五)扣案之物品經送法務部調查局檢驗結果，其中如附表一所示
    之液態安非他命等物，含有或殘留第二級甲基安非他命成分
    而已無從析離，有法務部調查局94年9 月20日調科壹字第09
    462103710 號檢驗通知單（含檢驗結果表）1 份在卷可稽（
    見偵一卷笫14、15頁），應依毒品危害防制條例第18條笫1
    項前段規定宣告沒收銷燬之；扣案如附表二所示之物，均為
    被告己○○所有，業據被告己○○於本院審理時供承在卷（
    參本院卷笫28頁、笫101 頁等），且為供製造甲基安非他命
    所使用之物，應依毒品危害防制條例第19條笫1 項規定宣告
    沒收。至員警於屏東縣恒春鎮○○路21-1號處所一併扣得之
    乳膠手套1 包、電子磅秤1 台（參警一卷扣押物品目錄表編
    號2 、9 號）及於「宜圓歡唱KTV 」外查扣之三菱箱型車（
    銀色，車牌號碼5072 -FD號）1 輛，分別係被告丙○○及案
    外人乙○○所有，業據被告丙○○供承在卷（參本院卷笫
    179 頁）及有車號查詢汽車車籍資料在卷可按（見本院卷笫
    118 頁），既非被告己○○或共犯所有，自不得為沒收之諭
    知。又員警於屏東縣恒春鎮○○路21-1號處所查扣之電風扇
    1 台、統力牌電池1 顆、微電腦充電器1 具、直流轉交流變
    壓器1 台（參警一卷笫25頁扣押物品目錄表編號5 、7 、8
    、10 號） 及於宜園KTV 所查扣之水管1 條、充電照明燈1
    組（見警一卷扣押物品目錄表編號11、42號），固均屬被告
    己○○所有，但並非供製造甲基安非他命所用，業據被告己○○於本院審理時供承甚詳在卷（參本院卷笫179 頁），本
    院審酌上開物品查獲之地點、用途等情，認應屬可信，故上
    開物品本院亦不為沒收之諭知。至酒精燈1 組，被告己○○
    雖供稱非製造甲基安非他命所用云云，然上開物品並非「宜
    圓歡唱KTV 」內所需用之物，且可供製造毒品過程中加熱所
    用（如加熱小燒杯內物品），應為渠等供製造甲基安非他命
    所用，而予以宣告沒收，併予敘明。
二、無罪部分：
  (一)公訴意旨雖另認：被告丙○○與被告己○○、甲○○、丁○○3 人有共同製造甲基安非他命謀取不法利益之犯意聯絡，
    被告丙○○曾與被告己○○一同至高雄市「萬泰化工行」購
    置製造甲基安非他命器材，並將相關器具及原料載往渠等位
    於屏東縣恆春鎮○○路21-1號租屋處存放。被告己○○並命
    被告丙○○於同年7 月間向不知情他人承租位於屏東縣恒東
    路與東門路口之「宜圓歡唱KTV 」以為製造甲基安非他命處
    所，因認被告丙○○亦共同涉有毒品危害防制條例笫4 條笫
    2 項製造第二級毒品甲基安非他命罪嫌等語。
  (二)按犯罪事實應依證據認定之，無證據不得認定犯罪事實；又
    不能證明被告犯罪者，應諭知無罪之判決，刑事訴訟法第15
    4 條第2 項、第301 條第1 項分別定有明文。又刑事訴訟法
    第161 條已於91年2 月8 日修正公布，其第1 項規定：檢察
    官就被告犯罪事實，應負舉證責任，並指出證明之方法。因
    此，檢察官對於起訴之犯罪事實，應負提出證據及說服之實
    質舉證責任。倘其所提出之證據，不足為被告有罪之積極證
    明，或其指出證明之方法，無從說服法院以形成被告有罪之
    心證，基於無罪推定之原則，自應為被告無罪判決之諭知（
    最高法院92年度台上字第128 號判例意旨參考）。
  (三)公訴意旨認被告丙○○涉有上開違反毒品危害防制條例笫4
    條第2 項製造第二級毒品甲基安非他命罪嫌，無非係以：１
    、被告丙○○供述其曾與被告己○○共同至高雄市「萬泰化
    工行」採買製造用器材，且「宜圓歡唱KTV 」係由其出面承
    租；２、證人即共同被告丁○○證稱：被告丙○○曾前往「
    宜圓歡唱KTV 」查看，則伊對被告己○○、甲○○、丁○○
    在該處製造甲基安非他命之行為應屬知情，為其主要論據。
    然訊據被告丙○○於本院審理時堅詞否認有上開共同製造第
    二級毒品甲基安非他命犯行，辯稱：伊有去高雄市「萬泰化
    工行」幫被告己○○拿2 紙箱上車，但不知紙箱內係何物，
    被告己○○也沒有告訴伊。伊承租「宜圓歡唱KTV 」是要準
    備做卡拉OK，伊雖曾與被告丁○○去「宜圓歡唱KTV 」，但
    係前往該處看是否有東西要修理及有無水電，伊對被告己○○在「宜圓歡唱KTV 」製造第二級毒品甲基安非他命並不知
    情，亦沒有與被告己○○等人共同製造第二級毒品甲基安非
    他命等語。經查：
  １、被告丙○○上開所辯：伊有去高雄市「萬泰化工行」幫被
      告己○○拿2 紙箱上車，但不知紙箱內係何物，被告己○○也沒有告訴伊等語，核與證人即被告己○○於本院審理
      時證稱：伊向「萬泰化工行」挑選完所需物品裝於紙箱用
      膠帶封住及結帳後，與老闆約好時間前往載取，但因為伊
      車子壞了，所以向丙○○借車並約她一起去，要她把東西
      搬上車，就回恆春了。丙○○有問我裡面裝什麼，我沒有
      告訴她，只說是朋友叫伊帶，伊順便帶下去（恆春），從
      箱子外觀無法看出裡面是何物等語（見本院卷笫148 至15
      0 頁審判筆錄）相符，應堪以採信。而檢察官就被告丙○○與被告被告己○○有共同製造甲基安非他命之犯意聯絡
      ，及被告丙○○已知悉箱內之物品係製造甲基安非他命所
      用仍加以搬運等情，均未提出確切證據供本院調查以實其
      說，本院尚難採信。是被告丙○○固有與被告己○○共同
      前往「萬泰化工行」搬運紙箱（內有製造甲基安非他命之
      部分相關器具與原料），然既乏確切證據足證被告丙○○
      有與被告被告己○○有共同製造甲基安非他命之犯意聯絡
      ，及被告丙○○已知悉箱內之物品係製造甲基安非他命所
      用仍加以搬運等情，自不足以證明被告丙○○有本案共同
      製造甲基安非他命之犯行。
  ２、被告丙○○上開所辯：伊承租「宜圓歡唱KTV 」是要準備
      做卡拉OK，伊雖曾與被告丁○○去「宜圓歡唱KTV 」，但
      係前往該處看是否有東西要修理及有無水電，伊對被告己○○在「宜圓歡唱KTV 」製造第二級毒品甲基安非他命並
      不知情，亦沒有與被告己○○等人共同製造第二級毒品甲
      基安非他命等語，與(1)證人即被告己○○於本院審理時證
      稱：她（被告丙○○）有去「宜圓歡唱KTV 」拜拜及看有
      沒有水，那時候還沒有把器具搬進去，把器具搬進去後到
      被抓時她沒有到過「宜圓歡唱KTV 」，要在「宜圓歡唱KT
      V 」製造毒品並未與她商量過等語（見本院卷笫149 、15
      0 頁審判筆錄）；(2)證人即被告丁○○於本院審理時證稱
      ：「宜圓歡唱KTV 」開幕前，被告丙○○有約伊去該處看
      有無缺什麼東西及四處巡視有無東西壞掉要修理的，巡視
      當日「宜圓歡唱KTV 」內沒有放什麼東西，只有以前留下
      來的桌椅、冰箱、瓦斯，當時製造甲基安非他命器具還沒
      有搬入，被告丙○○只有去過「宜圓歡唱KTV 」1 次，就
      是伊跟她去的那1 次，製造甲基安非他命過程中被告丙○○沒有在場，亦沒有參與任何工作等語（見本院卷笫158
      至160 頁審判筆錄）；(3)證人即被告甲○○於本院審理時
      證稱：在山上（當係指屏東縣恒春鎮五里亭軍營旁山溝）
      、「宜圓歡唱KTV 」製造甲基安非他命，被告丙○○沒有
      去過上開2 個地點，因為她如果有來就會進去，進去伊就
      會看到，整個製造過程被告丙○○沒有在場，也沒有參與
      任何工作等語（見本院卷笫162 至164 頁審判筆錄），均
      互核相符，其上開所辯，自堪信為真實。而檢察官就所訴
      ：被告丙○○與被告被告己○○有共同製造甲基安非他命
      之犯意聯絡，承租「宜圓歡唱KTV 」係為共同製造甲基安
      非他命，及被告丙○○對己○○、甲○○、丁○○在該處
      製造甲基安非他命之行為應屬知情等語，並未能提出確切
      事證以資佐憑，且與上開證人所述不符，本院尚難採信。
  ３、綜上所述，被告丙○○上開所辯：伊有去高雄市「萬泰化
      工行」幫被告己○○拿2 紙箱上車，但不知紙箱內係何物
      ，被告己○○也沒有告訴伊。伊承租「宜圓歡唱KTV 」是
      要準備做卡拉OK，伊雖曾與被告丁○○去「宜圓歡唱KTV
      」，但係前往該處看是否有東西要修理及有無水電，伊對
      被告己○○在「宜圓歡唱KTV 」製造第二級毒品甲基安非
      他命並不知情，亦沒有與被告己○○等人共同製造第二級
      毒品甲基安非他命等語，與事實相符，堪以採信，公訴人
      所舉之證據，其為訴訟上之證明，並未達到通常一般之人
      均確信被告丙○○有上開公訴意旨共同製造甲基安非他命
      犯行之真實程度。此外，復查無其他積極證據足資證明被
      告丙○○確有公訴意旨所指上開犯行，揆諸前揭說明，被
      告丙○○此部分犯罪尚屬不能證明，自應為被告丙○○無
      罪之諭知。
據上論斷，應依刑事訴訟法第299 條第1 項前段、笫301 條笫1
項，毒品危害防制條例第4 條第6 項、笫2 項、第18條第1 項前
段、第19條第1 項，刑法第11條、笫28條、第26條前段、笫47條
，判決如主文。
本案經檢察官戊○○到庭執行職務。
中    華    民    國    95    年    3     月    16    日
              鳳山刑事第一庭審判長法  官  陳志銘
                                  法  官  林勇如
                                  法  官  林永村
以上正本證明與原本無異。
如不服本判決，應於收受送達後10日內向本院提出上訴書狀。
中    華    民    國    95    年    3     月    16    日
                                  書記官  李祥銘
附表一
┌─┬─────────┬───┬──────────┐
│編│品              名│數  量│備                註│
│號│                  │      │                    │
├─┼─────────┼───┼──────────┤
│一│液態安非他命      │1桶   │含甲基安非他命、鹽酸│
│  │                  │      │麻黃素及氯假麻黃素等│
│  │                  │      │成分，淨重15.95公斤 │
│  │                  │      │，空桶重0.85公斤，甲│
│  │                  │      │基安非他命純度4.67% │
│  │                  │      │，純質淨重0.74公斤  │
├─┼─────────┼───┼──────────┤
│二│液態安非他命      │1桶   │含甲基安非他命、鹽酸│
│  │                  │      │麻黃素及氯假麻黃素等│
│  │                  │      │成分，淨重1.65公斤，│
│  │                  │      │空桶重0.85公斤，甲基│
│  │                  │      │安非他命純度4.98%， │
│  │                  │      │純質淨重0.08公斤    │
├─┼─────────┼───┼──────────┤
│三│塑膠器皿          │15個  │殘留物含甲基安非他命│
│  │                  │      │、鹽酸麻黃素及氯假麻│
│  │                  │      │黃素等成分          │
├─┼─────────┼───┼──────────┤
│四│塑膠漏斗          │1個   │殘留物含甲基安非他命│
│  │                  │      │、鹽酸麻黃素及氯假麻│
│  │                  │      │黃素等成分          │
├─┼─────────┼───┼──────────┤
│五│塑膠水桶          │5個   │殘留物含甲基安非他命│
│  │                  │      │、鹽酸麻黃素及氯假麻│
│  │                  │      │黃素等成分          │
├─┼─────────┼───┼──────────┤
│六│120度溫度計       │2個   │殘留物含甲基安非他命│
│  │                  │      │、鹽酸麻黃素及氯假麻│
│  │                  │      │黃素等成分          │
├─┼─────────┼───┼──────────┤
│七│瓷漏斗            │1個   │殘留物含甲基安非他命│
│  │                  │      │成分                │
├─┼─────────┼───┼──────────┤
│八│大燒餅(玻璃)      │1個   │殘留物含甲基安非他命│
│  │                  │      │、鹽酸麻黃素及氯假麻│
│  │                  │      │黃素等成分          │
├─┼─────────┼───┼──────────┤
│九│氫化反應桶(含台車)│1個   │殘留物含甲基安非他命│
│  │                  │      │、鹽酸麻黃素及氯假麻│
│  │                  │      │黃素等成分          │
├─┼─────────┼───┼──────────┤
│十│液態安非他命渣    │1包   │殘留物含甲基安非他命│
│  │(毛重700克)       │      │、鹽酸麻黃素及氯假麻│
│  │                  │      │黃素等成分          │
├─┼─────────┼───┼──────────┤
│十│攪拌杓┌木質3支   │5支   │殘留物含甲基安非他命│
│一│      └塑膠質2支 │      │、鹽酸麻黃素及氯假麻│
│  │                  │      │黃素等成分          │
└─┴─────────┴───┴──────────┘
附表二
┌─┬─────────┬───┬──────────┐
│編│品              名│數  量│備                註│
│號│                  │      │                    │
├─┼─────────┼───┼──────────┤
│一│活性炭            │3包   │                    │
│  │                  │      │                    │
├─┼─────────┼───┼──────────┤
│二│250ml燒杯         │3個   │                    │
│  │                  │      │                    │
├─┼─────────┼───┼──────────┤
│三│酒精燈組┌酒精燈  │1個   │                    │
│  │        ├石綿蕊瓦│2個   │                    │
│  │        └腳架    │1個   │                    │
├─┼─────────┼───┼──────────┤
│四│丙酮              │1桶   │                    │
│  │(毛重9.5公斤)     │      │                    │
├─┼─────────┼───┼──────────┤
│五│丙酮              │1桶   │                    │
│  │(毛重17.5公斤)    │      │                    │
├─┼─────────┼───┼──────────┤
│六│真空馬達          │1具   │                    │
│  │                  │      │                    │
├─┼─────────┼───┼──────────┤
│七│瓦斯爐具(含爐架)  │2組   │                    │
│  │                  │      │                    │
├─┼─────────┼───┼──────────┤
│八│排氣風扇          │1組   │殘留物含鹽酸麻黃素及│
│  │                  │      │氯假麻黃素等成分    │
├─┼─────────┼───┼──────────┤
│九│壓力計            │1組   │                    │
│  │                  │      │                    │
├─┼─────────┼───┼──────────┤
│十│塑膠量杯          │2個   │殘留物含氯假麻黃素成│
│  │                  │      │分                  │
├─┼─────────┼───┼──────────┤
│十│塑膠水杓          │3個   │                    │
│一│                  │      │                    │
├─┼─────────┼───┼──────────┤
│十│化學用護目鏡      │2個   │                    │
│二│                  │      │                    │
├─┼─────────┼───┼──────────┤
│十│厚紙板            │2張   │                    │
│三│                  │      │                    │
├─┼─────────┼───┼──────────┤
│十│高級精鹽          │8.5包 │                    │
│四│(1公斤裝)         │      │                    │
├─┼─────────┼───┼──────────┤
│十│硫酸鋇            │14包  │                    │
│五│(120公克/包)      │      │                    │
├─┼─────────┼───┼──────────┤
│十│防毒口罩          │1組   │                    │
│六│(含濾片1組)       │      │                    │
├─┼─────────┼───┼──────────┤
│十│一般口罩(白色)    │1個   │                    │
│七│                  │      │                    │
├─┼─────────┼───┼──────────┤
│十│鐵鍋(含鍋蓋)      │1個   │未發現法定毒品成分殘│
│八│                  │      │留                  │
├─┼─────────┼───┼──────────┤
│十│塑膠桶            │2個   │殘留物含鹽酸麻黃素及│
│九│(白色1個，橘色1個)│      │氯假麻黃素等成分    │
├─┼─────────┼───┼──────────┤
│廿│醋酸鈉            │20瓶  │                    │
├─┼─────────┼───┼──────────┤
│廿│硫酸鋇(3瓶未拆封，│4瓶   │                    │
│一│1瓶已拆封)        │      │                    │
├─┼─────────┼───┼──────────┤
│廿│氫氧化納(18瓶未拆 │19瓶  │                    │
│二│封，1瓶已拆封)    │      │                    │
├─┼─────────┼───┼──────────┤
│廿│鈀金(2瓶未拆封，1 │3瓶   │                    │
│三│瓶已拆封60克)     │      │                    │
├─┼─────────┼───┼──────────┤
│廿│電子計時器        │1個   │                    │
│四│                  │      │                    │
├─┼─────────┼───┼──────────┤
│廿│帆布              │1個   │                    │
│五│                  │      │                    │
├─┼─────────┼───┼──────────┤
│廿│圓形濾紙          │1盒   │                    │
│六│                  │      │                    │
├─┼─────────┼───┼──────────┤
│廿│頭罩              │2個   │                    │
│七│                  │      │                    │
├─┼─────────┼───┼──────────┤
│廿│手套┌塑膠1個     │12個  │                    │
│八│    ├粗布4個     │      │                    │
│  │    ├乳塑5個     │      │                    │
│  │    └袖套2個     │      │                    │
├─┼─────────┼───┼──────────┤
│廿│酸鹼試紙          │2盒   │                    │
│九│                  │      │                    │
├─┼─────────┼───┼──────────┤
│卅│壓力錶            │1個   │                    │
├─┼─────────┼───┼──────────┤
│卅│氫氣桶(大)        │1桶   │                    │
│一│                  │      │                    │
├─┼─────────┼───┼──────────┤
│卅│氫氣桶(小)        │1桶   │                    │
│二│                  │      │                    │
├─┼─────────┼───┼──────────┤
│卅│真空泵浦油        │1瓶   │                    │
│三│                  │      │                    │
├─┼─────────┼───┼──────────┤
│卅│200克小磅秤       │1個   │殘留物含氯假麻黃素成│
│四│                  │      │分                  │
├─┼─────────┼───┼──────────┤
│卅│鹽酸              │1瓶   │                    │
│五│                  │      │                    │
├─┼─────────┼───┼──────────┤
│卅│量杯(200ml)       │1個   │                    │
│六│                  │      │                    │
├─┼─────────┼───┼──────────┤
│卅│冷凍冰箱          │1台   │                    │
│七│                  │      │                    │
├─┼─────────┼───┼──────────┤
│卅│工作用防塵濾菌頭罩│1包   │                    │
│八│                  │      │                    │
├─┼─────────┼───┼──────────┤
│卅│製造安非他命配方雜│1紙   │                    │
│九│記                │      │                    │
├─┼─────────┼───┼──────────┤
│四│真空馬達          │1具   │                    │
│十│                  │      │                    │
├─┼─────────┼───┼──────────┤
│四│指針式磅秤        │1台   │                    │
│十│                  │      │                    │
│一│                  │      │                    │
└─┴─────────┴───┴──────────┘
附錄本判決論罪科刑法條：
毒品危害防制條例第4 條：
製造、運輸、販賣第一級毒品者，處死刑或無期徒刑；處無期徒
刑者，得併科新臺幣1 千萬元以下罰金。
製造、運輸、販賣第二級毒品者，處無期徒刑或7 年以上有期徒
刑，得併科新臺幣7 百萬元以下罰金。
製造、運輸、販賣第三級毒品者，處5 年以上有期徒刑，得併科
新臺幣5 百萬元以下罰金。
製造、運輸、販賣第四級毒品者，處3 年以上10年以下有期徒刑
，得併科新臺幣3 百萬元以下罰金。
製造、運輸、販賣專供製造或施用毒品之器具者，處1 年以上7
年以下有期徒刑，得併科新臺幣1 百萬元以下罰金。
前五項之未遂犯罰之。


司法院資訊處製作；財團法人民間司法改革基金會備份。
